【裁判字號】    98,訴,2739
【裁判日期】    990831
【裁判案由】    虛報進口貨物產地
【裁判全文】
臺北高等行政法院判決
                                      98年度訴字第2739號
                                     99年8月19日辯論終結
原      告  高林實業股份有限公司
代  表  人  甲○○
訴訟代理人  乙○○  ○○
            何美蘭  律師
被      告  財政部基隆關稅局
代  表  人  丙○○○○○○
訴訟代理人  戊○○
            己○○
            庚○○
上列當事人間虛報進口貨物產地事件，原告不服財政部中華民國
98年10月27日台財訴字第09800506670 號訴願決定，提起行政訴
訟，本院判決如下：
    主  文
原告之訴駁回。
訴訟費用由原告負擔。
一、事實概要：
    原告委由傑美報關有限公司於96年7 月12日向被告報運進口
    香港產製成衣1 批（進口報單號碼：第AW/96/3278/0069 號
    ），原報列第5 項、第14至20項貨物之貨品分類號列為第
    6205.20.00.00-7 號「棉製男用或男童用襯衫」，第6 項貨
    物之貨品分類號列為第6206.30.00.00-4 號「棉製女用或女
    童用上衣、襯衫及短衫」，行為時輸入規定為MP1 （即大陸
    物品有條件准許輸入）；被告查驗貨物及委請遠東貿易服務
    中心駐香港辦事處（下稱駐外單位）查證結果，綜合研判認
    定來貨實際產地應為中國大陸，核非屬經經濟部公告准許進
    口之大陸物品，經審理原告虛報進口貨物產地、逃避管制之
    違章成立，乃參據財政部關稅總局驗估處查復核估之價格，
    作成97年5 月19日097 年第09700932號處分書，依海關緝私
    條例第37條第3 項轉據同條例第36條第1 項、第3 項規定，
    處貨價1 倍之罰鍰，併沒入貨物；因原告係於5 年內再犯同
    一規定之行為（被告95年第0951003 號處分，於95年8 月26
    日確定），依同條例第45條規定，其罰鍰得加重二分之一，
    計處貨價1.5 倍之罰鍰計新臺幣（下同）3,407,606 元；又
    系爭貨物於受裁處沒入前已放行，致無法裁處沒入，此部分
    乃依行政罰法第23條第1 項規定，裁處沒入貨物之價額計
    2,271,737 元，合計5,679,343 元；並依海關緝私條例第44
    條、加值型及非加值型營業稅法（下稱營業稅法）第51條規
    定，追徵進口稅費計364,953 元（包括進口稅238,532 元、
    營業稅125,513 元及推廣貿易服務費908 元）。原告不服，
    申請復查，未獲變更，提起訴願，亦遭駁回，遂向本院提起
    本件行政訴訟。
二、兩造聲明：
    (一)原告聲明：
      1.訴願決定、復查決定及原處分均撤銷。
      2.訴訟費用由被告負擔。
    (二)被告聲明：
      1.駁回原告之訴。
      2.訴訟費用由原告負擔。
三、原告主張：
    (一)系爭衣物於香港之工廠製作完成，依進口貨物原產地認定
      標準第5 條及第7 條規定，以進行完全生產貨物之國家或
      地區，或貨物完成重要製程即產生實質轉型之地區或國家
      ，為該貨物之原產地，系爭衣物之原產地為香港，原告據
      實申報，並無虛報產地、逃避管制：
      按關稅法第28條第1 項規定，又按進口貨物原產地認定標
      準第5 條規定所謂進口貨物之「實質轉型」，按同法第7
      條第1 項規定係指下列情形：「一、原材料經加工或製造
      後所產生之貨物與原材料歸屬之海關進口稅則前六位碼號
      列相異者。二、貨物之加工或製造雖未造成前款稅則號列
      改變，但已完成重要製程或附加價值率超過百分之三十五
      以上者。」（鈞院卷1 第55頁以下，原證5 ）。另按進口
      貨物原產地認定標準第4 條第1 、2 項之規定，關稅局於
      認定進口人申報之原產地時，即須就進口人所提出之一切
      產地證明文件，包括但不限於交易文件、產製該貨物之原
      物料或加工資料或其他產地證明相關資料，綜合審酌判斷
      ，而非僅拘泥於片面單一資料，以致發生以偏蓋全、率斷
      認定之錯誤。經查，本件系爭衣物共9 項均係由原告向香
      港G2000 (Apparel) Ltd 訂購，此有原告與香港G2000 公
      司間之訂購交貨付款文件為證（鈞院卷1 第57頁以下，原
      證6 ），香港G2000 公司嗣分別委由位在香港之啟德製衣
      廠以及經緯製衣廠進行系爭衣服之製作縫製，啟德製衣廠
      等工廠遂於香港完成系爭衣服之製作，嗣後均交付予香港
      G2000 公司出口，而系爭衣服均有香港工業總會出具之原
      產地證書(Certificate of Hong Kong Origin) ，證明各
      該衣服之原產地確為香港，詳述如下。
    (二)原告於申報系爭衣服進口時，即提出系爭衣服之設計製作
      供應商香港G2000 公司所提供香港官方核發之原產地證書
       (Certificate of Hong Kong Origin)，其上記載系爭衣
      服係原產於香港，足證原告申報產地為香港，並無不實情
      形：
      1.本件系爭衣服為香港G2000 公司品牌系列衣服，原告僅
        為G2000 公司品牌衣服之代理進口商，並未涉及其衣服
        之設計或製作之任一環節，亦非製造廠商，即系爭衣服
        從設計至製作生產，完全由香港G2000 公司負責供應，
        原告實無可能知悉各款衣服之詳細生產過程。而香港
        G2000 公司所提供之原產地證明書(Certificate of
        Hong Kong Origin) 係由香港工業總會所核發，該機構
        乃經香港政府指定認可有權機構核發原產地證明書之機
        構之一，其上記載：「茲確認上述貨品係原產於香港(I
        hereby certify that the goods described above
        originate in Hong Kong.)」，原告自無由懷疑該原產
        地證書證明之內容有何不實，亦善意信賴系爭衣服之原
        產地確實為香港。
      2.本件衣服經香港經緯公司及啟德製衣廠製作完畢後，向
        香港工業總會申請原產地證明書。依香港申請原產地證
        明書之規定，經緯公司及啟德製衣廠須提出工廠登記申
        請書、工廠登記卡、生產系爭衣服之相關證明文件。而
        香港工業總會經核對申請書及相關證明文件後，係依據
        《進出口條例》( 香港法例第60章) 之《出口( 產地來
        源證) 規例》以及根據世界貿易組織《原產地規則協議
        》及國際認可的慣例編寫而成之香港產地來源規則
         (Hong Kong Origin Rules) ，認定貨物之原產地是否
        為香港。其標準有二，其一為香港之天然產物或在香港
        從本地原料生產，即屬「完全由香港本地出產」之貨品
        ；二、倘若涉及多個國家原料及/ 或加工處理的製成品
        ，於香港進行製造工序，而有關製造工序能「永久及實
        質地改變了所用基本生產原料的形狀、性質、形式或用
        途」，該產品之產地來源將被視為香港。此乃「最後重
        大的改變」原則。此有香港范紀羅江律師行合夥人朱慶
        華律師所出具有關為成衣簽發香港產地來源證相關之香
        港法律規定與程序之法律意見書可稽（鈞院卷2 第110
        頁以下，原證27）。由上可知，前開香港產地來源規則
        規定與我國進口貨物原產地認定標準第5 及7 條規定相
        仿。
      3.香港工業總會根據上開法規及原產地規則，確認系爭衣
        服之生產製造符合香港原產地規則之標準，故核發系爭
        衣服之原產地證明書，其上記載：「茲確認上述貨品係
        原產於香港(I hereby certify that the goods
        described above originate in Hong Kong.)」。基上
        可知，香港官方已確認系爭衣服確實已分別由華泰公司
        及祥發製衣廠於香港生產製作完成，其原產地為香港（
        鈞院卷1 第84頁及227 頁以下，原證10及15）。
    (三)按進口貨物原產地認定標準規定，本件貨物之實質轉型地
      為香港，原告申報原產地為香港並非虛報、並無逃避管制
      ：
      1.按進口貨物原產地認定標準第7 條規定，完成重要製程
        為認定貨物實質轉型之標準之一，就成衣製造過程，世
        界主要國家或地區，如美國、歐盟和香港等，均以車縫
        / 縫合為成衣之地為認定原產地之標準，且以車縫工序
        將部件製成成衣為主要製造程序：
        目前成衣之製造過程隨不同類衣物有些微不同，主要包
        括布料之初步整理、裁片、縫製、挑撞、洗燙、包裝等
        步驟，我國雖未針對紡織品之重要製程為具體規定，然
        產地來源之認證攸關各國進出口貨物之流通，因此產地
        來源之認定自應與國際標準相符。目前國際通行成衣原
        產地認定方式為美國及歐盟二種標準：美國：以「縫合
        地」為原產地，若於二個（含）以上國家完成縫合製程
        ，則以最重要之縫合地或最終重要縫合地為原產地；歐
        盟：以「完整縫製過程地」為原產地，，此有經濟部國
        際貿易局88年5 月間出版之「我國紡織品輸銷美國應注
        意事項」有關成衣產品之原產地判定原則可稽（鈞院卷
        2 第78頁以下，附件4 ）。而依香港產地來源規則
         (Hong Kong Origin Rules) ，就「針織布匹製造之成
        衣」，認定產地來源之標準為「車縫部件為成衣」，而
        主要製造工序為「以車縫/ 連接/ 挑撞工序將部件製成
        成衣」，換言之，如係在香港進行車縫、連接、挑撞工
        序，將部件製成成衣，則該成衣之原產地即為香港（鈞
        院卷2 第94頁以下，附件5 ）。
      2.系爭衣服係在香港之成衣廠進行車縫工序，將部件製成
        成衣，參據美國、歐盟及香港等認定原產地之規則，即
        已完成重要製程，亦符合進口貨物原產地認定標準第7
        條所規定之貨物實質轉型標準，足見系爭貨物之原產地
        為香港：
        (1)按「貨物之加工、製造或原材料涉及二個或三個以上
          國家或地區者，以使該項貨物產生最終實質轉型之國
          家或地區」乃進口貨物原產地認定標準第5 條明定認
          定原產地之標準之一。
        (2)本件原產地證明書係由香港特別行政區政府指定認可
          機構之一之香港工業總會所核發，依香港產地來源規
          則(Hong Kong Origin Rules)，認定貨物之原產地是
          否為香港之標準之一即「倘若涉及多個國家原料及/
          或加工處理的製成品，於香港進行製造工序，而有關
          製造工序能「永久及實質地改變了所用基本生產原料
          的形狀、性質、形式或用途」，該產品之產地來源將
          被視為香港。」此乃「最後重大的改變」原則，業如
          前述。前開香港產地來源規則規定與我國進口貨物原
          產地認定標準第5 條及第7 條規定相仿。
        (3)前引我國進口貨物原產地認定標準第5 條規定所謂進
          口貨物之「實質轉型」，按同法第7 條第1 項規定係
          指下列情形：「一、原材料經加工或製造後所產生之
          貨物與原材料歸屬之海關進口稅則前六位碼號列相異
          者。二、貨物之加工或製造雖未造成前款稅則號列改
          變，但已完成重要製程或附加價值率超過百分之三十
          五以上者。」惟對於何謂「重要製程」，並無進一步
          規定，亦未就紡織品為特別規範。參照美國、歐盟及
          香港等原產地認定規則，均一致採認「縫合」之工序
          屬紡織品之重要製程，審究其規範目的應係考量衣物
          之重要特徵即在於可避體、保暖，而經由縫製之程序
          ，始永久、實質地改變所用基本生產原料（如裁片）
          之形狀、性質或用途，將布片之性質實質轉變為具備
          衣物形體之成衣，而發生「實質轉型」。
        (4)原告業已提出啟德製衣廠之工廠登記證（鈞院卷1 第
          76頁，原證8 ）及系爭衣服之生產製作單及生產記錄
          表（鈞院卷1 第77頁以下，原證9 ）等產地證明文件
          ，且前開駐外單位訪查報告亦明載：香港啟德製衣廠
          具有合理生產設備，有生產本件貨物之能力，系爭衣
          物係由該製衣廠進行製作縫製，均足以證明系爭衣服
          確實係由在香港之啟德製衣廠縫製製作完成。
        (5)由上可知，系爭衣服經由香港啟德製衣廠進行縫製過
          程，使原本不具衣物功能之布片，實質轉型為可避體
          、可保暖之衣物，換言之，布片倘若未經縫製過程，
          則仍只是若干布片，絕無可能改變為一件成衣，而唯
          有縫製過程始能賦予零星布片具有成衣特性，將布片
          之性質實質轉變為具備衣物形體之成衣，而發生「實
          質轉型」，由是足見衣服之縫製程序實乃成衣製作過
          程中最為重要之製程。
        (6)香港工業總會遂依香港原產地規則之規定，認定系爭
          衣服之原產地為香港並據以核發原產地證明書（鈞院
          卷1 第84頁及227 頁，原證10、15），亦符合進口貨
          物原產地認定標準第5 條及第7 條規定，以貨物完成
          重要製程即產生實質轉型之標準。基上可知，香港官
          方已確認系爭衣服確實由啟德製衣廠及經緯公司於96
          年5 、6 月間於香港生產製作，其原產地為香港。
      3.至於第6、14-20項貨物，被告固稱生產工廠經緯公司，
        於駐外單位安排訪廠時，出口商G2000 公司告稱該工廠
        已結業，無法安排訪視，故尚難謂系爭貨物係該廠所產
        製云云，惟查：
        (1)經緯公司係一位於香港之成衣製作工廠，此有香港工
          業貿易署核發之商業登記證與工廠登記為憑（鈞院卷
          1 第173 頁，原證13）。該公司早已於96年5 月間將
          前述各項衣物製作完畢並分別交貨予雄進公司，此揆
          諸前述公司間訂購及交貨文件（鈞院卷1 第133 頁以
          下，原證12）以及經緯公司之工序表、工人工資卡等
          （鈞院卷1 第171 頁以下，原證14）即明。由上可知
          ，前述各項衣服之原產地即為香港無誤。
        (2)經緯公司縱然於完成衣物之製作後結束營業，亦不改
          變前述衣物確係於香港完成生產製造，蓋如前所述，
          經緯公司向香港工業總會申請原產地證明書時，須提
          出工廠登記申請書、工廠登記卡、生產系爭衣服之相
          關證明文件。而香港工業總會經核對申請書及相關證
          明文件後，根據上開法規及原產地規則，確認系爭衣
          服之生產製造符合香港原產地規則之標準，故核發系
          爭衣服之原產地證明書，其上記載：「茲確認上述貨
          物係原產於香港(I hereby certify that the goods
          described above originate in Hong Kong.)」（鈞
          院卷1 第227 頁以下，原證15）。而被告所稱之經緯
          公司嗣後結業，僅屬間接證據，要不能明確辨別產地
          之歸屬，從而，被告徒憑間接證據遽認系爭貨物並非
          位於香港之經緯公司產製云云，顯無可採。
    (四)原告提出之產地證明文件已足證明系爭各項衣服之原產地
      皆為香港，原告之申報並無違法：
      1.按進口貨物原產地認定標準第4條第2項規定，關稅局於
        認定進口人申報之原產地時，須就進口人所提出之一切
        產地證明文件，包括交易文件、產製該貨物之原物料或
        加工資料或其他產地證明相關資料，綜合審酌判斷，而
        非僅拘泥於片面單一資料，以免發生率斷認定之錯誤。
      2.原告、G2000 公司、啟德製衣廠、豐豪公司、雄進公司
        及經緯公司等間之訂單、發票、交貨及付款等交易文件
        資料（鈞院卷1 第57頁以下、第77頁以下、第85頁以下
        、第174 頁以下，原證6 、7 、9 、11、12及14），以
        及香港工業總會出具之原產地證書(Certificate of
        Hong Kong Origin) （鈞院卷1 第84頁及227 頁以下，
        原證10及15）均屬進口貨物原產地認定標準第4 條規定
        之「產地證明文件」，足證本件9 項衣服確實均係在香
        港之製衣廠製作。
      3.前述產地來源證明書屬實，此為有利於原告之證據，迺
        被告未予參採，卻未敘明其為何不予採納之理由，顯已
        違反行政程序法第9 條明文：「行政機關就該管行政程
        序，應於當事人有利及不利之情形，一律注意。」之規
        定。
      4.由上可知，被告認系爭衣物之產地為大陸，原告申報產
        地為香港，涉及虛報貨物產地云云，顯然錯誤，不僅與
        系爭衣服之實際製造過程不符，更與前開關稅法及進口
        貨物原產地認定標準第4 條第2 項、第5 條及第7 條規
        定等不合，原告顯無所指之違法。
    (五)系爭衣服之產地標示經多次車縫係為求增加牢固，另為提
      高品質、要求縫線密度細緻美觀，除產地標示外，系爭衣
      服之供應商亦要求生產工廠在「洗滌織標」、「成份織標
      」等配合多次縫合之工序，故被告僅以系爭衣服產地標籤
      有二次車縫即遽認產地可疑，僅為臆測，與系爭衣服之生
      產過程事實不符：
      1.系爭衣服係由香港G2000 公司向啟德製衣廠訂購，據啟
        德製衣廠表示，過去銷往台灣之G2000 商品曾有產地標
        脫落之情形，故台灣經銷商要求產地標之縫合應具牢固
        且永久性，因此該公司要求生產工廠於縫合時應多次來
        回車縫，使產地標不易浮針掉落。系爭衣服除銷往台灣
        外，亦銷售往新加坡、馬來西亞、泰國、約旦、埃及、
        阿拉伯聯合大公國等其他國家或地區，僅台灣須車縫產
        地標，故系爭衣服生產供應商將「LOGO織標」、「尺寸
        織標」、「產地織標」、「洗滌織標」、「成份織標」
        等分別發包給各織標供應商處理，故於衣服縫合完成後
        ，另由不同工廠進行「產地織標」、「LOGO織標」、「
        尺寸織標」、「洗滌織標」、「成份織標」等之車縫。
        正常工作程序之一次車縫，製造商在品質競爭壓力及對
        於縫線密度需細緻美觀之要求下，雖提高成本，該公司
        亦要求生產工廠應配合提供多次縫合之工序，此不僅僅
        是在產地織標方面，其他如「成份織標」、「洗滌織標
        」亦有類似加強二次車縫之情形，此有啟德製衣廠出具
        之說明書為憑（鈞院卷2 第108 頁以下，附件6 ）。
      2.由上可知，系爭衣服之產地標示經多次車縫主要為求增
        加牢固，使產地標不易浮針掉落，且因系爭衣服生產供
        應商啟德製衣廠之工序係將「LOGO織標」、「尺寸織標
        」、「產地織標」等交由不同供應商處理，其他標示亦
        有於衣服縫合完成後始進行車縫之情形，且為提高品質
        、要求縫線密度細緻美觀，除產地標示外，系爭衣服之
        供應商亦要求生產工廠在「洗滌織標」、「成份織標」
        等配合多次縫合之工序。足見，被告僅以系爭衣服產地
        標籤有二次車縫即遽認產地可疑，僅屬臆測，顯與本件
        系爭衣服之生產過程不符，並無可採。
    (六)原告遵守法令規定據實申報系爭衣服原產地為香港，即使
      客觀上與被告之認定不同，亦非出於故意或過失，按行政
      罰法第7 條規定，應不予處罰：
      1.本件原告僅系爭衣服之代理進口商，並非製造廠商，系
        爭衣服從設計至製作生產，完全由香港G2000 公司負責
        供應，原告僅能善意信賴香港G2000 公司所提供由香港
        政府認可機構香港工業總會所出具之原產地證明書，實
        無可能知悉每款衣服之詳細生產過程。
      2.再者，我國除進口貨物原產地認定標準外，並無針對紡
        織品規定特別之原產地認定原則，又對於「重要製程」
        之涵意，亦乏就紡織品為特別規範。系爭衣物依香港原
        產地規則，係於香港完成縫合部件為全件之工序，因此
        以香港為產地無疑。「縫合」之工序屬紡織品之重要製
        程為世界各國所採認，並非香港所獨有之規定，我國既
        未就紡織品為特別規定，自應參酌美國與歐盟等世界重
        要貿易大國就紡織品原產地認定之慣例作為認定之根據
        ，不得自外於世界主要規範，與之扞格，而加進出口貨
        物之障礙，有礙我國廠商與世界各國之貿易流通。
      3.實則，如前所述，香港政府係依香港原產地規則，以系
        爭衣服於香港進行車縫之工序，已完成該產品之重要製
        程，用以認定系爭衣服之原產地為香港，故出具系爭衣
        服之原產地證書，而原告於申報系爭衣服進口時，即提
        出香港官方之原產地證書，並遵守法令規定申報產地為
        香港，已盡相當注意義務，實無法預料被告機關對於認
        定成衣原產地之基準或解釋，竟與世界主要國家就紡織
        品原產地認定之慣例相悖，認為重要製程包括裁片，職
        是，原告就本件產地之申報縱使客觀上與被告之認定不
        同而有出入，亦非出於故意或過失，按行政罰法第7 條
        規定，應不予處罰。
    (七)原處分就罰鍰所涉法規之適用，違反行政程序法第7 條比
      例原則之規定，又按最高行政法院90年度判字第1807號及
      92年度判字第467 號判決意旨，經查，原告於前次處分僅
      有過失，惟被告不問前次處分原告係故意違犯法令規定抑
      或僅疏失誤報貨物名稱，未依原告實際情形為判斷，而為
      適當之裁罰，於本件處分逕自加重罰鍰二分之一，顯有違
      比例原則，與法律授權主管機關行政裁量之目的不合，顯
      屬行政裁量權之濫用，亦有違法：
      1.本件原處分之本案事實欄記載：「…且屬經依海關緝私
        條例處分確定後，於5 年內再犯同一規定（本局95年第
        09501003號處分，於95年8 月26日確定），依法加重
        0.5 倍罰鍰，…」（鈞院卷1 第23頁以下，原證1 ）。
        惟由前開處分書之記載可知，原告申報系爭衣服為
        T-SHIRT ，而被告嗣後認定為POLO-SHIRT，而有貨物名
        稱不符之情形，惟原告至多僅疏失誤報貨物名稱，以致
        誤犯相關規定，亦絕非故意。
      2.按最高行政法院92年度判字第57號及91年度判字第2053
        號判決意旨，行政機關行使裁量權，其結果逾越法定裁
        量範圍者，為逾越權限；其過程不符合法律授權之目的
        者，為濫用權力。是以，行政處分如有違比例原則，亦
        屬違法，應予撤銷。迺被告不問前次處分原告係故意違
        犯法令規定抑或僅疏失誤報貨物名稱，竟未審酌原告實
        際情形為判斷，於本件處分為適當之裁罰，逕自於本件
        處分加重罰鍰二分之一，顯有違比例原則，與法律授權
        主管機關行政裁量之目的不合，顯屬行政裁量權之濫用
        ，亦為違法。
    (八)關於原告申請專案進口系爭成衣，經濟部係以國內有產製
      與系爭成衣相關貨品，故否准原告專案輸入之申請，與逃
      避管制毫無相關，被告竟據此認定原告之進口涉屬逃避管
      制，顯然違誤：
      1.按財政部97年11月3日台財關字第09705505100號令僅指
        「如能取得專案輸入許可文件者，可免認涉屬逃避管制
        。」，惟並非謂：如未能取得專案輸入許可文件者，即
        認定係屬逃避管制，蓋進口人之申報行為究竟是否涉及
        違反管制之法令，海關管制法令之主管機關仍應依具體
        事實確實審核認定，不得單憑一紙函令之解釋，即擅斷
        申報是否涉及逃避管制。
      2.原告於97年11月間就包括系爭衣服在內之數批成衣向經
        濟部申請專案輸入許可，經濟部係以原告所申請之貨品
        ，依目前產業狀況審查，國內有產製且供應量充足，經
        核不符合專案核准進口大陸物品有關國內無產製之輸入
        條件，故未便同意專案進口，此有經濟部98年2 月11日
        經授貿字第09820021830 號函為憑。實則，原告向經濟
        部申請專案輸入許可文件時即已主張，宥於原告僅為
        G2000 服飾在台灣地區之獨家品牌代理商，非該品牌之
        所有者，故G2000 商品之設計、製造、供應均由香港
        G2000 公司主導，原告曾多次向品牌供應商G2000 公司
        爭取，凡由原告下單訂購之全部成衣商品，建議委由台
        灣成衣製造商生產供應，惟品牌供應商最終以成本控制
        、品牌形象、布料成色等難以掌握及品質無法確保一致
        性、未曾開放其他國家代理商在當地設廠生產等諸多因
        素之考量，屢次拒絕原告在台生產之建議，故商品產地
        之選擇實非原告所能主導或指定。
      3.近幾年來原告數次要求香港G2000 品牌供應商考慮開放
        部份成衣在台生產，經取得G2000 公司初步同意後，原
        告即於97年間實際向聚陽實業公司、台南企業公司及東
        豐纖維公司等多家國內成衣製造商洽詢，然由聚陽實業
        公司97年7 月15日致原告函即可得知，係因原告所提出
        之各款式基本訂單量未能符合該些成衣廠之最低生產要
        求以及品牌供應商指定之布料無法進口等問題，以致原
        告提出之成衣款式最終仍無法在台灣生產，此種情形實
        非原告所能掌控。惟經濟部僅以「依目前產業狀況審查
        ，國內有產製且供應量充足」即斷然否准原告之申請，
        卻對前述國內廠商（因量少）不願接單致無法在國內產
        製之因素，是否納入考量專案核准輸入之申請，未置一
        語，原告實感困惑與無奈。儘管如此，經濟部亦係以原
        告所申請之貨品，依目前產業狀況審查，國內有產製且
        供應量充足，經核不符合專案核准進口大陸物品有關國
        內無產製之輸入條件，故未便同意原告之專案輸入申請
        ，然經濟部否准專案輸入之理由亦顯與原告是否涉及逃
        避管制毫無關係，被告竟僅憑此擅斷認定原告之進口涉
        屬逃避管制云云，顯然無據，更有違誤，委不可採。
    (九)基上，原告申報產地為香港並無違法，被告錯誤認定系爭
      衣物之產地為大陸，而認原告之申報涉及逃避管制云云，
      顯與前述衣物之實際製造過程不符，且被告所指情形顯不
      足以證明前述衣物之產地歸屬，亦非間接證據，被告執此
      推論系爭衣物原產地為中國大陸，顯屬率斷，更與實務判
      例相悖，於法有違，應予撤銷云云。
    (十)提出本件原處分書、復查決定書、訴願決定書、原告98年
      7 月16日訴願書、進口貨物原產地認定標準、原告與香港
      G2000 公司間之訂購交貨付款文件、G2000 公司與啟德製
      衣廠間之訂購交貨付款文件、香港工業貿易署核發之「啟
      德製衣廠」商業登記證及工廠登記、啟德製衣廠之製造憑
      證、裝潢資料及生產紀錄表、型號00000000之原產地證書
      、G2000 公司與豐豪公司間之訂購交貨付款文件、豐豪公
      司與雄進公司以及雄進公司與經緯時裝公司間之訂購交貨
      付款文件、香港工業貿易署核發之「經緯時裝公司」商業
      登記證及工廠登記、經緯公司之工序表、工人工資卡、型
      號：00000000、00000000、00000000、00000000、
      00000000 、00000000 、00000000及00000000之原產地證
      書、財政部訴願決定書（案號：第09702509號）、海關進
      口稅則各類章內容、海關進口稅則第11類紡織品與紡織製
      品之類註、進口貨物原產地認定標準參考事項、海關認定
      進口貨物原產地作業要點、原告與香港G2000 公司之經銷
      代理合約（Distribution Agreement）、吉弘報關股份有
      限公司95年4 月13日收費通知單、95年4 月11日國庫專戶
      存款收款書、原告98年4 月30日申請書、基隆關稅局95年
      第09501003號處分書、經濟部98年2 月11日經授貿字第
      09820021830 號函、聚陽實業公司、台南企業公司及東豐
      纖維公司等多家成衣製造商、聚陽實業公司97年7 月15日
      致原告公司函、經濟部國際貿易局88年5 月間出版之「我
      國紡織品輸銷美國應注意事項」、香港產地來源規則、經
      公證及認證之啟德製衣廠有限公司聲明書、香港范紀羅江
      律師行合夥人朱慶華律師出具有關成衣簽發香港產地來源
      證相關之香港法律規定與程序之法律意見書、香港產地來
      源規則等件影本為證。
四、被告主張：
    (一)系爭貨物經被告查驗結果，部分來貨之產地標示為二次車
      縫，與一般成衣製程，產地標籤係於成衣縫合時一併車縫
      ，除較節省工序及成本外，亦可增加牢固性之作法，顯有
      不同，產地顯有可疑。
    (二)本件依產地證明書所載及被告委請駐外單位查證結果，系
      爭貨物之交易及生產流程如下：
      1.系爭報單第5 項貨物依據產地證明書所載，其生產工廠
        為香港啟德製衣廠（工廠編號：03375 ），駐外單位前
        於96年2 月13日實地訪查（詳如駐外單位96年2 月26日
        港經發字第09600703150 號函附訪查工廠報告），嗣經
        審酌該訪查工廠報告（原處分卷2 附件1 第3 至34頁）
        ，啟德製衣廠係將中國大陸裁片組件在香港進行縫合後
        ，再運往大陸工廠進行OPA 包括縫衣領及洗熨等工序。
      2.系爭報單第6 、14至20項貨物依據產地證明書所載，其
        生產工廠為經緯時裝公司（工廠編號：28485 ），嗣駐
        外單位函請香港出口商G2000 公司安排訪廠時，G2000
        公司於96年10月24日告稱經緯時裝公司已於96年7 月30
        日向香港工業貿易署申請取消工廠牌照，故無法安排訪
        視（原處分卷2 附件2 第2 頁）。
    (三)關於第5項貨物產地認定部分：
      1.依海關進口稅則解釋準則（原處分卷1附件3第4頁）：
        「海關進口稅則貨品之分類應依下列原則辦理…二、(甲)
        稅則號別中所列之任何一種貨品，應包括該項貨品之不
        完整或未完成者在內，惟此類不完整或未完成之貨品進
        口時需已具有完整或完成貨品之主要特性…。」之規定
        ，並參據國際商品統一分類制度註解（下稱HS註解）第
        820 頁（原處分卷1 附件4 第6 頁）第61章針織或鉤針
        織之衣著及服飾附屬品「總則」所稱：「…本章也包括
        上述之未完成或未完全製品，包括用以製成此製品之已
        成形針織或鉤針織品，若此類產品有製成品所具備的主
        要特質則可和完成品歸於同一節中…。」及第834 頁（
        原處分卷1 附件4 第9 頁）第62章非針織或非鉤針織之
        衣著及服飾附屬品「總則」所稱：「…本章也包括上節
        之未完成或未完全製品，含用以製成此物品之已成形紡
        織品…如具有製成品所具備的主要特質，則和完成品歸
        於同一節中。…」，以及HS註解第715 頁（原處分卷1
        附件4 第3 頁）有關海關進口稅則第11類「紡織品與紡
        織製品」類註7 之詮釋：「本類所稱『製成』應作如下
        解釋：(a) 修成正方形或長方形以外之形」、HS註解第
        724 頁（原處分卷1 附件4 第4 頁）：「依據本類類註
        7 規定，第56至63章中之『製成品』解釋如下：(1)裁切
        成方形或長方形以外者例如紡織材料裁剪成衣服款式…
        。」之詮釋，可知已成形紡織品，如具有製成品所具備
        的主要特質者，不論為未完成或未完全製品，均應和完
        成品歸於同一節中。而何謂「主要特（性）質」，如裁
        片、織片已屬整（全）套衣服或為衣服主要部件，具成
        衣之雛形，其材質款式皆符合第61章、第62章各節、目
        、款規定「衣服」之貨名定義者，即視同成衣，歸同一
        稅則號別；反之，於非屬整（全）套成衣之裁片、織片
        或主要部件者，尚未足以完全辨識為衣服或衣服零件者
        ，則依據HS註解第851 頁（原處分卷1 附件4 第13頁）
        對稅則第6307節其他製成品、包括服裝模型樣品所稱：
        「本節包括除列明在第11類其他節或本商品標準分類其
        他稅號外之任何紡織材料的製品。特別包括下列各項…
         (26) 紡織布料經某種加工（例如縫邊或製成領口形狀
        ）而欲製成衣服，但尚未足以完全辨識為衣服或衣服之
        零件者。」之詮釋，是依前開我國稅則分類之相關規定
        ，第5 項貨物不論其為襯衫或襯衫裁片（已屬整套衣服
        或為衣服主要部件），均應歸列襯衫之稅則第6205.20
        目（原處分卷1 附件18第2 頁）下，故布料於中國大陸
        裁成襯衫裁片，襯衫裁片歸列稅則第6205.20 目與布料
        歸列稅則第5210.31 目（原處分卷1 附件18第1 頁）不
        同，稅則前6 位碼業已改變，襯衫裁片於香港車縫後稅
        則前6 位碼亦為稅則第6205.20 目，並未改變；準此，
        第5 項貨物於大陸裁成襯衫裁片及於香港縫合後之稅則
        前6 碼均為稅則第6205.20 目。原告所稱系爭衣服之成
        衣裁片（原材料）經加工或製造後所產生之成衣成品已
        與裁片歸屬之稅則前6 位碼相異乙節，顯不諳貨品分類
        ，核無足採。
      2.依前揭我國稅則分類之相關規定，並參據HS註解之詮釋
        ，系爭第5 項貨物，其由布料改變為具有衣服款項特色
        之裁片既在中國大陸完成，其裁片又屬整套衣服或為衣
        服主要部件，具成衣之雛型，即屬製成品，自應按其材
        質款式各自歸列於第61章、62章各節、目、款規定「衣
        服」之稅則號別，故被告認上開貨物產地為中國大陸，
        洵屬有據。至於成衣裁片事後雖運至香港進行車縫，惟
        此已不影響稅則之歸列，亦無礙產地之認定，且無所謂
        貨物之加工、製造或原材料涉及2 個或2 個以上國家或
        地區可言，自無進口貨物原產地認定標準第5 條及第7
        條關於實質轉型規定之適用。原告稱系爭衣服之成衣裁
        片（原材料）經加工或製造後所產生之成衣成品已與裁
        片歸屬之稅則前6 位碼相異，應依進口貨物原產地認定
        標準第5 條及第7 條規定，以系爭貨物產生最終實質轉
        型地香港為原產地乙節，顯係誤解貨品分類規定及HS註
        解，核無足採。
    (四)關於報單第6、14至20項貨物產地認定部分：
      1.依原告所提供香港工業貿易署核發之「經緯時裝公司」
        （下稱經緯公司）商業登記證（鈞院卷1 第173 頁，原
        證13）所載，經緯公司於西元08/03/2007申請商業登記
        ，屆滿期限西元07/03/2008，依原告所提之本件報單（
        鈞院卷1 第174 頁，原證14）第6 、14至20項貨物係於
        96年6 月間生產，而G2000 公司稱經緯公司於96年7 月
        30日向香港工業貿易署申請取消工廠牌照，無法安排訪
        視；如是，尚難謂系爭貨物為經緯公司所產製者。
      2.原告訴稱上述各項貨物之訂購流程，依序為原告向
        G2000 公司訂購，G2000 公司再向豐豪公司訂購，豐豪
        公司再向雄進公司訂購，雄進公司再委由經緯公司生產
        製造，依此交易流程其交易價格高低順序應為：G2000
        公司與豐豪公司之交易價格＞豐豪公司與雄進公司之交
        易價格＞雄進公司與經緯公司之交易價格，始符合經驗
        法則；經審酌原告起訴狀所附G2000 公司與豐豪公司間
        之訂購交貨付款文件（鈞院卷1 第85頁以下，原證11）
        及豐豪公司與雄進公司以及雄進公司與經緯公司間之訂
        購交貨付款文件（鈞院卷1 第133 頁以下，原證12）結
        果，型號00000000（即報單第14項貨物）之貨物G2000
        公司與豐豪公司間之交易價格為HKD52.02/PC （鈞院卷
        1 第93頁，原證11第9 頁），而相同型號貨物豐豪公司
        與雄進公司間之交易價格（鈞院卷1 第138 頁，原證12
        第6 頁）及雄進公司與經緯公司間之交易價格（鈞院卷
        1 第141 頁，原證12第9 頁）亦同為HKD52.02/PC ，顯
        不符合經驗法則，又如型號00000000（即報單第17項貨
        物）原告與G2000 公司間之交易價格為HKD49.35/PC （
        原處分卷1 附件1 第3 頁），而G2000 公司與豐豪公司
        之交易價格（鈞院卷1 第112 頁，原證11第28頁）及豐
        豪公司與雄進公司間之交易價格皆為HKD52.02/PC （鈞
        院卷1 第153 頁，原證12第21頁），貨物在港製作訂購
        之價格高於輸入抵台之價格，亦不符合經驗法則；復據
        原告所檢附雄進公司工序表（鈞院卷1 第201 頁，原證
        14第28頁），意指型號00000000（即報單第18項貨物）
        係由雄進公司製作（其餘各項均由經緯公司製作），此
        與原告稱訴稱該項貨物由經緯公司製作，顯有未合。如
        是，原告所提供之相關訂購及工序表等文件，顯係事後
        彌縫之作，自無可採。
      3.綜上，被告依行為時「進口貨物原產地認定標準參考事
        項」第8 點規定，審酌系爭部分貨物（如報單第16項貨
        品型號00000000）產地標示有二次車縫情形，根據查得
        事證及香港地緣關係綜合研判認定報單第6 、14至20項
        貨物產地為中國大陸，洵屬適當。
    (五)為慎重計，復依進口貨物原產地認定標準第4 條（原處分
      卷1 附件5 第1 頁）規定，檢送貨樣、產地證明書及駐外
      單位訪廠報告報請財政部關稅總局會商認定產地（原處分
      卷1 附件8 ），經該總局進口貨物原產地認定委員會（下
      稱原產地認定委員會）決議維持被告原認定產地為中國大
      陸（原處分卷2 附件3 ），原告涉及虛報貨物產地，逃避
      管制之違法行為，洵堪認定。本件被告送請原產地認定委
      員會審查，經查原產地認定委員會係依據臺灣地區與大陸
      地區人民關係條例施行細則第48條及進口貨品原產地認定
      標準第4 條規定，會同有關機關代表、社會公正人士及專
      家學者，就所送認定貨樣之專家諮詢意見、相關進口文件
      及原告所提供相關資料等，經會商綜合研判而成，其所為
      之認定結果自具公正性及權威性。
    (六)按「海關對進口貨物原產地之認定，應依原產地認定標準
      辦理，必要時，得請納稅義務人提供產地證明文件。…」
      ；「前項原產地之認定標準，由財政部會同經濟部定之。
      」，關稅法第28條第1 、2 項各定有明文。是海關應依進
      口貨物原產地認定標準規定認定進口貨物原產地，原告從
      事國際貿易，對於貿易標的物之內容，應負查明與注意之
      責任。本案系爭貨物，原產地確為中國大陸，且係尚未開
      放准許輸入之大陸物品，原告僅憑供應商所提供香港產地
      證明書，即相信系爭貨物產地為香港，顯疏於查明，其應
      注意能注意而未注意，致發生虛報產地，逃避管制之情事
      ，其行為難謂無過失，依行政罰法第7 條第1 項規定，自
      不得免罰。
    (七)查進口貨物產地之認定，係以實到貨物查驗取得之證據力
      為主，書件審核及國外根查為輔，兩者相輔相成，經綜合
      研判始作為產地認定之準據，並非單憑進口人提供來貨產
      地證明文件，作為認定標準，此為海關查驗進口貨物實務
      經驗法則。本件原告所提供香港工業總會及香港總商會所
      開具之產地證明書（原處分卷1 附件1 第4 至12頁），僅
      具形式證據力，其實質證據力仍應就事實及其他證據具體
      判斷之，而非謂具形式證據力者，其實質證據力即為真，
      是以系爭貨物產地即無法依原告所提供之產地證明書據以
      認定，本件被告依查得事證、論理及經驗法則綜合判斷系
      爭貨物產地為中國大陸，而產地證明書所證明之內容與實
      際來貨認定結果不符，衡諸經驗法則，當以實際貨物認定
      之證據力為依據，則產地證明書所證內容，自難採認。
    (八)關於成衣之加工過程，何者為「完成重要製程」，被告曾
      於96年間函詢經濟部工業局，經該局於96年5 月30日以工
      化字第09600426850 號函復：「說明：二、目前國際通行
      成衣原產地認定方式分為美國及歐盟二種標準：(一)美國：
      以『縫合地』為原產地，若於二個（含）以上國家完成縫
      合製程，則以最重要之縫合地或最終重要縫合地為原產地
      。(二)歐盟：以『完整縫製過程』地為原產地。三、謹提供
      上述意見供參，至於如何認定進口成衣原產地，請依93年
      3 月29日貴部台財關字第0930550148號令及本部經貿字第
      09302603290 號令會銜修正發布之『進口貨物原產地認定
      標準』辦理。」（原處分卷1 附件7 ）故成衣之加工過程
      ，何謂「完成重要製程」，我國並未明文規定。本件參據
      HS註解第715 頁（原處分卷1 附件4 第3 頁）有關海關進
      口稅則第11類「紡織品與紡織製品」類註7 之詮釋：「本
      類所稱『製成』應作如下解釋：(a) 修成正方形或長方形
      以外之形」，又參據HS註解第724 頁（原處分卷1 附件4
      第4 頁）：「依據本類類註7 規定，第56至63章中之『製
      成品』解釋如下：(1)裁切成方形或長方形以外者例如紡織
      材料裁剪成衣服款式…。」即例舉「裁片」屬於衣服之製
      成品，準此，本件系爭第5 項貨物於中國大陸將布料裁剪
      為襯衫裁片後，送至香港縫合為襯衫，再運至中國大陸進
      行後續工序，足認其重要製程係在中國大陸完成。原告主
      張本件系爭第5 項衣服由在香港之啟德製衣廠縫合，其重
      要製程係於香港云云，顯與HS註解之詮釋不符，核無足採
      。另原告提出香港范紀羅江律師行合夥人朱慶華所出具之
      意見書及我國紡織品輸銷美國應注意事項，乃係分別就香
      港當局簽發產地來源證明有關之香港法律規定與程序之說
      明，以及出口至美國地區紡織品原產地認定概要之介紹，
      均核與本件報運進口系爭貨物應依我國稅則分類之相關規
      定而為產地認定無涉，不足以據為有利於原告之認定。又
      廠商報運貨物至世界各地，自應查明各進口地海關對於產
      地之認定方式，本件被告依前揭我國稅則分類原則認定系
      爭第5 項貨物原產地，核屬適當，至香港與歐美各地認定
      原產地之方式，縱與本件或有不同，亦難謂原處分有違背
      法令，原告冀求本件應以縫製地認定原產地，核無足採。
    (九)原告所訴啟德製衣廠出具之「有關二次車縫之相關因素說
      明」雖就二次車縫之情，表示係因產地標前有脫落情事，
      應台灣經銷商之產地標具牢固且永久性要求，始於縫合時
      多次來回車縫云云，惟該說明內已載明正常工作程序為一
      次車縫﹝鈞院卷2 第108 頁以下，附件6 ﹞，足見二次車
      縫確與正常工序不符，且G2000 公司在台之經銷商僅原告
      1 家公司，而原告因報運進口G2000 公司品牌衣服產地標
      示有二次車縫情事，致遭被告啟動查證機制後，認定產地
      為中國大陸，原告有虛報產地之違章行為而予裁罰，在本
      件之前已有多起案例，原告從未表示二次車縫係因其特別
      向G2000 公司提出產地標示應具有牢固性、永久性要求所
      致，原告現始提出並為上開主張，顯係事後卸責之詞，且
      本件報單第5 項貨物依產地證明書所載，生產工廠為啟德
      製衣廠，經被告查看本件提取之貨樣（報單第5 項貨物型
      號00000000），並無二次車縫情形，足證啟德製衣廠上開
      說明要屬臨訟配合原告而出具，自難採認。
    (十)有關海關緝獲廠商違章進口尚未開放准許間接進口之大陸
      物品，涉及商民權益經常發生爭議，為消除爭議並紓解訟
      源，財政部於97年11月3 日以台財關字第09705505100 號
      令釋示：「一、海關緝獲廠商違章進口尚未開放准許間接
      進口之大陸物品，依下列規定辦理：…三、海關緝獲廠商
      違章進口非屬『懲治走私條例』之管制物品，於本令發布
      時處分尚未確定之案件，自本令發布之日起6 個月內，如
      能取得專案輸入許可文件者，可免認涉屬逃避管制。」（
      原處分卷1 附件11），係財政部主動鬆綁法令，放寬免依
      逃避管制論處之認定規定，符合該令規定要件之廠商，可
      免認涉屬逃避管制。本件被告依據經驗及論理法則，認定
      系爭貨物產地為中國大陸，業如前述。原告主張被告依據
      經濟部98年4 月15日經授貿字第09820026070 號函示（原
      處分卷1 附件12），認定系爭貨物逃避管制乙節，顯係誤
      解，核無足採。
    (十一)依財政部92年12月16日台財關字第0920550915號函釋示（
      鈞院卷2 第188 頁，證據1 ），海關緝私條例第45條規定
      所稱「再犯本條例『同一規定之行為』」，指再犯「同條
      項規定之行為」。其中說明：二、行政機關所為行政罰之
      目的，係為維持行政秩序，達成國家行政之目的。查海關
      緝私條例第37條第1 項各款規定，所處罰者乃報運人違反
      其依法應誠實申報之義務，亦即報運人對於進口貨物之虛
      報行為；至同條例第45條則係為嚴懲行為人再犯同一規定
      之行為而加重處罰。為避免行為人利用該條例第37條第1
      項各款所列之不同違法行為態樣逃漏進口稅捐，藉以規避
      加重處罰規定，而使上開行政目的無法達成。是再犯海關
      緝私條例第37條「同條項」規定之行為者，即有本條例第
      45條之加重處罰規定之適用。至於同條例第4 章罰則中其
      他列有處罰規定之條文，因僅屬分項列明不同之違法行為
      態樣，或構成處罰要件，且無細分至「款」之情形，是以
      再犯「同條項」規定之行為者，即構成本條例第45條之再
      犯「同一規定」之行為。查，原告前於95年3 月間涉有虛
      報進口貨物名稱，逃避管制行為，違反海關緝私條例第37
      條第3 項規定之情事，受被告95年第09501003號處分（原
      處分卷1 附件17），於95年7 月17日合法送達原告，有經
      原告蓋章及其受雇人蓋章收受之送達證書可稽（鈞院卷2
      第189 頁，證據2 ），該處分於95年8 月26日確定；而本
      次原告虛報進口貨物產地，逃避管制違章情事，違反海關
      緝私條例第37條第3 項規定，適用同條項處分，揆諸上開
      意旨，即構成該條例第45條之再犯「同一規定」之行為，
      被告依法加重罰鍰處分，洵無不合。
    (十二)按行政程序法第10條規定：「行政機關行使裁量權，不得
      逾越法定之裁量範圍，並應符合法規授權之目的。」行政
      訴訟法第201 條規定：「行政機關依裁量權所為之行政處
      分，以其作為或不作為逾越權限或濫用權力者為限，行政
      法院得予撤銷。」揆諸上開法規可知，行政機關為行使法
      律所授與裁量權，在遵循法律授權目的及範圍之內，充分
      審酌應考量之因素，以實踐具體個案正義，並顧及法律適
      用的一致性，亦即在裁量決定過程必須符合法規授權之目
      的，若不注意此要求，則可能構成裁量濫用；另裁量決定
      結果亦必須維持法規範圍內，倘不注意此要求，則可能構
      成裁量逾越，均屬裁量錯誤，為司法審查之範圍，惟當事
      人主張行政機關有裁量濫用之事實，應負舉證之責，若僅
      空言指摘，而無確切之證據，尚不得遽爾認定裁量濫用，
      最高行政法院94年判字第1800號判決意旨參照（鈞院卷2
      第192 頁，證據3 第3 頁）。查本件原告之違規情形，在
      事務的本質上並無具體的特殊情形，得據以不加重裁罰之
      正當理由，誠難謂原處分未斟酌本件具體個案情形而進行
      裁罰。是以，本件被告依海關緝私條例授權之目的，在法
      定裁量範圍行使裁量權，尚無違反比例原則或平等原則之
      情形。原告訴稱原處分就罰鍰所涉法規之適用，違反比例
      原則或裁量濫用等節，亦無足採等語。
    (十三)提出財政部92年12月16日台財關字第0920550915號函、被
      告95年第09501003號處分書之送達證書、最高行政法院94
      年判字第1800號判決等件影本為證。
五、按「報運貨物進口而有下列情事之一者，得視情節輕重，處
    以所漏進口稅額2 倍至5 倍之罰鍰，或沒入或併沒入其貨物
    ：一、虛報所運貨物之名稱、數量或重量。二、虛報所運貨
    物之品質、價值或規格。三、繳驗偽造、變造或不實之發票
    或憑證。四、其他違法行為。」；「有前2 項情事之一而涉
    及逃避管制者，依前條第1 項及第3 項論處。」；「私運貨
    物進口、出口或經營私運貨物者，處貨價1 倍至3 倍之罰鍰
    。」；「前2 項私運貨物沒入之。」；「有違反本條例情事
    者，除依本條例有關規定處罰外，仍應追徵其所漏或沖退之
    稅款。但自其情事發生已滿5 年者，不得再為追徵或處罰。
    」；「追徵或處罰之處分確定後，5 年內再犯本條例同一規
    定之行為者，其罰鍰得加重二分之一，犯3 次以上，得加重
    1 倍。」，海關緝私條例第37條第1 項、第3 項、第36條第
    1 項、第3 項、第44條及第45條各定有明文。次按「貨物進
    口時，應徵之營業稅，由海關代徵之；其徵收及行政救濟程
    序，準用關稅法及海關緝私條例之規定辦理。」；「納稅義
    務人，有左列情形之一者，除追徵稅款外，按所漏稅額處1
    倍至10倍罰鍰，並得停止其營業：一、…七、其他有漏稅事
    實者。」，營業稅法第41條及第51條第7 款設有規定。復按
    「得沒入之物，受處罰者或前條物之所有人於受裁處沒入前
    ，予以處分、使用或以他法致不能裁處沒入者，得裁處沒入
    其物之價額；其致物之價值減損者，得裁處沒入其物及減損
    之差額。」，行政罰法第23條第1 項定有明文。又按「為拓
    展貿易，因應貿易情勢，支援貿易活動，主管機關得設立推
    廣貿易基金，就出進口人輸出入之貨品，由海關統一收取最
    高不超過輸出入貨品價格萬分之4.25之推廣貿易服務費。…
    」；「推廣貿易服務費之實際收取比率及免收項目範圍，由
    主管機關擬訂，報請行政院核定。」，貿易法第21條第1 項
    前段、第2 項設有規定。
六、前揭事實概要所載各情，為兩造所不爭，且有上開各該文件
    、原處分、復查決定書及訴願決定書等件影本附原處分卷及
    訴願機關卷可稽。茲依前述兩造主張之意旨，就下列各點敘
    明判決之理由。
七、原告報運進口系爭貨物，涉有虛報進口貨物產地，逃避管制
    之違章情事：
    (一)本件原告於96年7 月12日向被告報運進口香港產製成衣1
      批（進口報單號碼：第AW/96/3278/0069 號，原處分卷1
      附件1 ），原報列第5 項、第14至20項貨物之貨品分類號
      列為第6205.20.00.00-7 號「棉製男用或男童用襯衫」，
      第6 項貨物之貨品分類號列為第6206.30.00.00-4 號「棉
      製女用或女童用上衣、襯衫及短衫」，行為時輸入規定為
      MP1 （即大陸物品有條件准許輸入）；被告查驗貨物及委
      請遠東貿易服務中心駐香港辦事處（下稱駐外單位）查證
      結果，綜合研判認定來貨實際產地應為中國大陸，核非屬
      經經濟部公告准許進口之大陸物品，因認原告報運進口系
      爭貨物，涉有虛報進口貨物產地，逃避管制之違章情事，
      核無不合。
    (二)原告主張系爭衣物之原產地為香港，原告據實申報，並無
      虛報產地、逃避管制之情事云云。按進口貨物是否有虛報
      情事，應以報單上原申報與實際來貨是否相符作為認定之
      依據。經查，本件系爭貨物經被告查驗結果，部分來貨之
      產地標示為二次車縫，與一般成衣製程，產地標籤係於成
      衣縫合時一併車縫，除較節省工序及成本外，亦可增加牢
      固性之作法，顯有不同（按正常工作程序應為一次車縫，
      參見本院卷2 第108 頁以下，附件6 ），產地顯有可疑。
      又本件原告報運進口之系爭貨物，依原告提出資料所示，
      分屬不同之製造商，茲按報單第5 項及報單第6、14 至20
      項，分別說明之。
    (三)原告主張報單第5 項貨物係香港商啟德製衣廠所製造，產
      地為香港云云。經查，系爭報單第5 項貨物依據產地證明
      書所載，其生產工廠為香港啟德製衣廠（工廠編號：
      03375 ），駐外單位前於96年2 月13日實地訪查（詳如駐
      外單位96年2 月26日港經發字第09600703150 號函附訪查
      工廠報告），嗣經審酌該訪查工廠報告（原處分卷2 附件
      1 第3 至34頁），啟德製衣廠係將中國大陸裁片組件在香
      港進行縫合後，再運往大陸工廠進行OPA 包括縫衣領及洗
      熨等工序。依海關進口稅則解釋準則（原處分卷1 附件3
      第4 頁）：「海關進口稅則貨品之分類應依下列原則辦理
      …二、(甲)稅則號別中所列之任何一種貨品，應包括該項貨
      品之不完整或未完成者在內，惟此類不完整或未完成之貨
      品進口時需已具有完整或完成貨品之主要特性…。」之規
      定，並參據國際商品統一分類制度註解（下稱HS註解）第
      820 頁（原處分卷1 附件4 第6 頁）第61章針織或鉤針織
      之衣著及服飾附屬品「總則」所稱：「…本章也包括上述
      之未完成或未完全製品，包括用以製成此製品之已成形針
      織或鉤針織品，若此類產品有製成品所具備的主要特質則
      可和完成品歸於同一節中…。」及第834 頁（原處分卷1
      附件4 第9 頁）第62章非針織或非鉤針織之衣著及服飾附
      屬品「總則」所稱：「…本章也包括上節之未完成或未完
      全製品，含用以製成此物品之已成形紡織品…如具有製成
      品所具備的主要特質，則和完成品歸於同一節中。…」，
      以及HS註解第715 頁（原處分卷1 附件4 第3 頁）有關海
      關進口稅則第11類「紡織品與紡織製品」類註7 之詮釋：
      「本類所稱『製成』應作如下解釋：(a) 修成正方形或長
      方形以外之形」、HS註解第724 頁（原處分卷1 附件4 第
      4 頁）：「依據本類類註7 規定，第56至63章中之『製成
      品』解釋如下：(1)裁切成方形或長方形以外者例如紡織材
      料裁剪成衣服款式…。」之詮釋，可知已成形紡織品，如
      具有製成品所具備的主要特質者，不論為未完成或未完全
      製品，均應和完成品歸於同一節中。而何謂「主要特（性
      ）質」，如裁片、織片已屬整（全）套衣服或為衣服主要
      部件，具成衣之雛形，其材質款式皆符合第61章、第62章
      各節、目、款規定「衣服」之貨名定義者，即視同成衣，
      歸同一稅則號別；反之，於非屬整（全）套成衣之裁片、
      織片或主要部件者，尚未足以完全辨識為衣服或衣服零件
      者，則依據HS註解第851 頁（原處分卷1 附件4 第13頁）
      對稅則第6307節其他製成品、包括服裝模型樣品所稱：「
      本節包括除列明在第11類其他節或本商品標準分類其他稅
      號外之任何紡織材料的製品。特別包括下列各項…(26)紡
      織布料經某種加工（例如縫邊或製成領口形狀）而欲製成
      衣服，但尚未足以完全辨識為衣服或衣服之零件者。」之
      詮釋，是依前開我國稅則分類之相關規定，第5 項貨物不
      論其為襯衫或襯衫裁片（已屬整套衣服或為衣服主要部件
      ），均應歸列襯衫之稅則第6205.20 目（原處分卷1 附件
      18第2 頁）下，故布料於中國大陸裁成襯衫裁片，襯衫裁
      片歸列稅則第6205.20 目與布料歸列稅則第5210.31 目（
      原處分卷1 附件18第1 頁）不同，稅則前6 位碼業已改變
      ，襯衫裁片於香港車縫後稅則前6 位碼亦為稅則第
      6205.20 目，並未改變。準此，第5 項貨物於大陸裁成襯
      衫裁片及於香港縫合後之稅則前6 碼均為稅則第6205.20
      目。原告所稱系爭衣服之成衣裁片（原材料）經加工或製
      造後所產生之成衣成品已與裁片歸屬之稅則前6 位碼相異
      云云，顯係誤解貨品分類之規定所致。依前揭我國稅則分
      類之相關規定，並參據HS註解之詮釋，系爭第5 項貨物，
      其由布料改變為具有衣服款項特色之裁片既在中國大陸完
      成，其裁片又屬整套衣服或為衣服主要部件，具成衣之雛
      型，即屬製成品，自應按其材質款式各自歸列於第61章、
      62章各節、目、款規定「衣服」之稅則號別。且系爭第5
      項貨物於中國大陸將布料裁剪為襯衫裁片後，送至香港縫
      合為襯衫，再運至中國大陸進行後續工序，足認其重要製
      程係在中國大陸完成。故被告認上開貨物產地為中國大陸
      ，核屬有據。原告所稱系爭第5 項衣服由在香港之啟德製
      衣廠縫合，其重要製程係於香港云云，顯與HS註解之詮釋
      不符。另原告提出香港范紀羅江律師行合夥人朱慶華所出
      具之意見書及我國紡織品輸銷美國應注意事項，乃係分別
      就香港當局簽發產地來源證明有關之香港法律規定與程序
      之說明，以及出口至美國地區紡織品原產地認定概要之介
      紹，均核與本件報運進口系爭貨物應依我國稅則分類之相
      關規定而為產地認定無涉，不足據為有利於原告之認定。
      原告所稱上開貨物之產地為香港云云，並非可採。
    (四)原告主張報單第6 、14至20項貨物係香港商經緯時裝公司
      所製造，產地為香港云云。經查，系爭報單第6 、14至20
      項貨物依據產地證明書所載，其生產工廠為經緯時裝公司
      （工廠編號：28485 ），嗣駐外單位函請香港出口商
      G2000 公司安排訪廠時，G2000 公司於96年10月24日告稱
      經緯時裝公司已於96年7 月30日向香港工業貿易署申請取
      消工廠牌照，故無法安排訪視（原處分卷2 附件2 第2 頁
      ）。依原告所提供香港工業貿易署核發之「經緯時裝公司
      」（下稱經緯公司）商業登記證（本院卷1 第173 頁，原
      證13）所載，經緯公司於西元08/03/2007申請商業登記，
      屆滿期限西元07/03/2008，依原告所提之本件報單（鈞院
      卷1 第174 頁，原證14）第6 、14至20項貨物係於96年6
      月間生產，而G2000 公司稱經緯公司於96年7 月30日向香
      港工業貿易署申請取消工廠牌照，無法安排訪視；如是，
      尚難謂系爭貨物為經緯公司所產製。又原告稱上述各項貨
      物之訂購流程，依序為原告向G2000 公司訂購，G2000 公
      司再向豐豪公司訂購，豐豪公司再向雄進公司訂購，雄進
      公司再委由經緯公司生產製造，依此交易流程其交易價格
      高低順序應為：G2000 公司與豐豪公司之交易價格＞豐豪
      公司與雄進公司之交易價格＞雄進公司與經緯公司之交易
      價格，始符合經驗法則；經審酌原告起訴狀所附G2000 公
      司與豐豪公司間之訂購交貨付款文件（本院卷1 第85頁以
      下，原證11）及豐豪公司與雄進公司以及雄進公司與經緯
      公司間之訂購交貨付款文件（本院卷1 第133 頁以下，原
      證12）結果，型號00000000（即報單第14項貨物）之貨物
      G2000 公司與豐豪公司間之交易價格為HKD52.02/PC （本
      院卷1 第93頁，原證11第9 頁），而相同型號貨物豐豪公
      司與雄進公司間之交易價格（本院卷1 第138 頁，原證12
      第6 頁）及雄進公司與經緯公司間之交易價格（本院卷1
      第141 頁，原證12第9 頁）亦同為HKD52.02/PC ，顯不符
      合經驗法則，又如型號00000000（即報單第17項貨物）原
      告與G2000 公司間之交易價格為HKD49.35/PC （原處分卷
      1 附件1 第3 頁），而G2000 公司與豐豪公司之交易價格
      （鈞院卷1 第112 頁，原證11第28頁）及豐豪公司與雄進
      公司間之交易價格皆為HKD52.02/PC （本院卷1 第153 頁
      ，原證12第21頁），貨物在港製作訂購之價格高於輸入抵
      台之價格，亦不符合經驗法則；復據原告所檢附雄進公司
      工序表（本院卷1 第201 頁，原證14第28頁），意指型號
      00000000（即報單第18項貨物）係由雄進公司製作（其餘
      各項均由經緯公司製作），此與原告稱訴稱該項貨物由經
      緯公司製作，顯有未合。原告所提供之相關訂購及工序表
      等文件，顯係事後彌縫之作，自無可採。是以被告依行為
      時「進口貨物原產地認定標準參考事項」第8 點規定，審
      酌系爭部分貨物（如報單第16項貨品型號00000000）產地
      標示有二次車縫情形，根據查得事證及香港地緣關係綜合
      研判認定報單第6 、14至20項貨物產地為中國大陸，並無
      不合。原告所稱上開貨物之產地為香港云云，亦非可採。
    (五)原告主張系爭貨物之產地為香港，有產地證明書為證云云
      。按進口貨物產地之認定，係以實到貨物查驗取得之證據
      力為主，書件審核及國外根查為輔，兩者相輔相成，經綜
      合研判始作為產地認定之準據，並非單憑進口人提供來貨
      產地證明文件，作為認定標準，此為海關查驗進口貨物實
      務之經驗法則。經查，本件原告所提供香港工業總會及香
      港總商會所開具之產地證明書（原處分卷1 附件1 第4 至
      12頁），僅具形式證據力，其實質證據力仍應就事實及其
      他證據具體判斷之，而非謂具形式證據力者，其實質證據
      力即為真，是以系爭貨物產地即無法依原告所提供之產地
      證明書據以認定。本件被告依行為時認定標準及行政程序
      法第43條規定，認定產地為中國大陸，而產地證明書所證
      明之內容與實際來貨認定結果不符，衡諸經驗法則，當以
      實際貨物認定之證據力為依據，則產地證明書所證內容，
      自難採認。故原告以系爭貨物已開立原產地證明，主張原
      產地為香港云云，尚非可採。
八、被告所為罰鍰、裁處沒入貨物之價額及追徵進口稅費之處分
    ，並無違誤：
    (一)綜上所述，原告報運進口系爭貨物，涉有虛報進口貨物產
      地，逃避管制之違章情事，被告乃參據財政部關稅總局驗
      估處查復核估之價格，作成97年5 月19日097 年第
      09700932號處分書，依海關緝私條例第37條第3 項轉據同
      條例第36條第1 項、第3 項規定，處貨價1 倍之罰鍰，併
      沒入貨物；因原告係於5 年內再犯同一規定之行為（被告
      95年第0951003 號處分，於95年8 月26日確定，原處分卷
      1 附件17），依同條例第45條規定，其罰鍰得加重二分之
      一，計處貨價1.5 倍之罰鍰計3,407,606 元；又系爭貨物
      於受裁處沒入前已放行，致無法裁處沒入，此部分乃依行
      政罰法第23條第1 項規定，裁處沒入貨物之價額計
      2,271,737 元，合計5,679,343 元；並依海關緝私條例第
      44條、營業稅法第51條規定，追徵進口稅費計364,953 元
      （包括進口稅238,532 元、營業稅125,513 元及推廣貿易
      服務費908 元）（原處分卷1 附件9 ），並無違誤。
    (二)原告主張本件其無過失，不應受罰云云。按廠商報運貨物
      進口，自應查明進口地海關對於產地之認定方式；且香港
      與歐美各地認定原產地之方式，若與我國之認定標準不同
      ，對於我國並不生拘束之效力。經查，本件原告從事國際
      貿易業，有該公司之基本資料查詢附本院卷可稽，其對於
      進口之相關法令及系爭來貨是否開放進口，自不得諉為不
      知，本應查明誠實申報，以免觸法。惟其疏未注意查明，
      致生虛報產地，逃避管制之違章情事，縱無故意亦難謂無
      過失，被告予以依法論處，即無不合。原告所稱其無過失
      ，不應受罰云云，核不足採。
    (三)原告復主張被告所為處分有違反比例原則、平等原則及裁
      量濫用之情事云云。按財政部92年12月16日台財關字第
      0920550915號函釋（本院卷2 證據1 ）略以，海關緝私條
      例第45條規定所稱「再犯本條例『同一規定之行為』」，
      指再犯「同條項規定之行為」。說明：二、行政機關所為
      行政罰之目的，係為維持行政秩序，達成國家行政之目的
      。查海關緝私條例第37條第1 項各款規定，所處罰者乃報
      運人違反其依法應誠實申報之義務，亦即報運人對於進口
      貨物之虛報行為；至同條例第45條則係為嚴懲行為人再犯
      同一規定之行為而加重處罰。為避免行為人利用該條例第
      37條第1 項各款所列之不同違法行為態樣逃漏進口稅捐，
      藉以規避加重處罰規定，而使上開行政目的無法達成。是
      再犯海關緝私條例第37條「同條項」規定之行為者，即有
      本條例第45條之加重處罰規定之適用。至於同條例第4 章
      罰則中其他列有處罰規定之條文，因僅屬分項列明不同之
      違法行為態樣，或構成處罰要件，且無細分至「款」之情
      形，是以再犯「同條項」規定之行為者，即構成本條例第
      45條之再犯「同一規定」之行為等語，該函釋核與相關法
      規，並無不合。經查，本件原告曾因虛報進口貨物名稱，
      逃避管制違章情事，而為被告依海關緝私條例第37條第3
      項處分確定（被告95年第09501003號處分，於95年8 月26
      日確定，原處分卷1 附件17），與本次虛報進口貨物產地
      ，逃避管制違章情事，適用同條項處分，依前開規定及說
      明，即構成本條例第45條之再犯「同一規定」之行為，被
      告依法加重罰鍰處分，核無不合，尚無原告所稱違反比例
      原則、平等原則及裁量濫用等情事。原告上開主張，亦不
      足採。
九、本件事證，已臻明確，兩造其餘攻擊防禦方法，經審酌對於
    本件判決結果並不生影響，爰不予逐一論列，附此敘明。
十、從而，本件被告以原告報運進口系爭貨物，涉有虛報進口貨
    物產地，逃避管制之違章行為，所為罰鍰、裁處沒入貨物之
    價額及追徵進口稅費之處分，於法並無違誤。復查及訴願決
    定遞予維持，亦無不合。原告徒執前詞，訴請撤銷，為無理
    由，應予駁回。
據上論結，本件原告之訴為無理由，依行政訴訟法第98條第1 項
前段，判決如主文。
中    華    民    國    99    年    8     月    31    日
                  臺北高等行政法院第三庭
                            審判長法  官  林樹埔
                                  法  官  林玫君
                                  法  官  蕭忠仁
上為正本係照原本作成。
如不服本判決，應於送達後20日內，向本院提出上訴狀並表明上
訴理由，如於本判決宣示後送達前提起上訴者，應於判決送達後
20日內補提上訴理由書（須按他造人數附繕本）。
中    華    民    國    99    年    8     月    31    日
                                  書記官  蕭純純

司法院資訊處製作；財團法人民間司法改革基金會備份。
